臺灣板橋地方法院民事判決　　　　　　　 94年度訴字第488號
原　　　告　己○○
　　　　　　癸○○
　　　　　　辛○○
　　　　　　　　　　　　樓
　　　　　　子○○
兼前列四人　壬○○
共同訴訟代
理人
被　　　告　乙○○○
　　　　　　　　　　　　弄二號.
參　加　人　庚○○
上列當事人間請求所有權移轉登記事件，經本院於民國94年8 月
2 日言詞辯論終結，判決如下：
    主  文
被告應將如附表所示土地所有權應有部分二分之一移轉登記予原
告與庚○○公同共有。
訴訟費用由被告負擔。
    事實及理由
一、程序上理由
    (一)原告起訴主張其配偶謝吳婉慈與被告簽訂有不動產買賣契
      約，買受坐落如附表所示桃園縣大園鄉○○段拔子林小段
      301 地號土地（下稱系爭土地）所有權應有部分二分之一
      。惟謝吳婉慈不幸於民國91年12月間死亡，爰依繼承及買
      賣契約關係請求被告向全體繼承人（即己○○、謝鳳琳、
      壬○○、辛○○、庚○○、子○○6 人）給付，惟其僅列
      己○○為原告。嗣於本院94年5 月6 日言詞辯論期日再以
      言詞追加其餘繼承人即謝鳳琳、壬○○、辛○○、庚○○
      、子○○為原告，庚○○原雖表示同意併為原告，但於本
      院94年6 月14日言詞辯論期日則到場陳明謝吳婉慈於生前
      已將系爭土地其所有權應有部分二分之一之權利，贈與予
      伊，己○○等其他原告應不得再主張繼承吳婉慈之權利而
      請求被告給付，是其於本件與其他原告利害關係適正相反
      等語拒絕為原告，本院認其拒絕同為原告之理由核屬正當
      ，爰准其撤銷同意併為原告之意思表示，並依民事訴訟法
      第56條之1 第1 項之規定許其拒絕同為原告。又此依民事
      訴訟法第56條之1 之立法意旨，對原告之當事人適格要件
      ，當無影響，併此敘明。
    (二)又癸○○經原告己○○與謝吳婉慈共同收養為養女乙節，
      業據原告提出戶籍謄本1 份附於本院卷第64頁可憑。參加
      人雖以癸○○被收養時為7 歲以下，且收養行為沒有書面
      ，本生父母亦未合法代理等語，爭執癸○○同為原告之適
      格，但就其所為反對主張並未舉證以為證明，此部分抗辯
      ，自無從信為真實。應認己○○、癸○○、壬○○、辛○○、子○○為本件原告起訴，於當事人適格要件並無欠缺
      。
    (三)按就兩造之訴訟有法律上利害關係之第三人，為輔助一造
      起見，於該訴訟繫屬中，得為參加。民事訴訟法第58條第
      1 項定有明文。而所謂有法律上利害之關係之第三人，係
      指本訴訟之裁判效力及於第三人，該第三人私法上之地位
      ，因當事人之一造敗訴，而將致受不利益，或本訴訟裁判
      之效力雖不及於第三人，而第三人私法上之地位因當事人
      之一造敗訴，於法律上或事實上依該裁判之內容或執行結
      果，將致受不利益者而言（最高法院51年台上字第3038號
      判例意旨可資參照）。查庚○○以謝吳婉慈於生前已將系
      爭土地其所有權應有部分二分之一之權利，贈與予伊，己○○等其他原告應不得再主張繼承謝吳婉慈之權利而請求
      被告給付等語，主張其就本件訴訟有法律上利害關係，聲
      請參加訴訟等語，本院斟酌依庚○○所主張之事實，如被
      告敗訴，將致庚○○受不利益，其聲請參加訴訟輔助被告
      為法律行為，核與民事訴訟法上開規定並無不合。至其所
      主張之事實是否為可採信，應屬原告之訴有無理由之範疇
      ，應無礙其於本件得參加訴訟以輔助被告為法律行為之效
      力。原告以參加人所主張之事實並非實在為由，請求本院
      駁回其參加訴訟之聲請，容有誤會，不足採取。
二、原告起訴主張系爭坐落桃園縣大園鄉○○段拔子林小段301
    地號土地係原告己○○之長兄即訴外人李玉田與弟媳即被告
    乙○○○合資購買，約定應有部分各二分之一，並登記為被
    告所有。之後因李玉田缺錢向原告己○○週轉調借新台幣（
    下同）2,500,000 元，無力償還，乃以其就系爭土地之權利
    即所有權應有部分二分之一抵償。原告己○○因秉於信任，
    未將該筆土地分割過戶，僅以配偶謝吳婉慈名義與被告簽訂
    不動產買賣契約。惟謝吳婉慈不幸於91年12月間辭世，原告
    遂於93年11月9 日以存證信函限期要求被告將系爭土地所有
    權應有部分二分之一返還予原告及庚○○等6 位繼承人，詎
    被告竟以須提示不動產買賣契約書正本始願返還等語藉故推
    託，爰依繼承及不動產買賣契約書之約定，請求被告為移轉
    登記。並聲明如主文第一項所示。
三、被告則以：因謝吳婉慈生前有提及日後其財產均歸庚○○所
    有，故不知應將土地過戶與何人，且吳婉慈生前有積欠被告
    200,000 元，只要原告與庚○○商定移轉名義人，並清償該
    200,000 元，即願辦理移轉登記等語置辯。並聲明：請求駁
    回原告之訴。
四、查原告主張系爭土地原係訴外人李玉田與被告合資購買，約
    定應有部分各二分之一，並登記為被告所有。之後因李玉田
    向原告己○○借貸，無力償還，乃以其就系爭土地之權利即
    所有權應有部分二分之一抵償。原告己○○並以其配偶吳婉
    慈名義與被告簽訂不動產買賣契約書，並吳婉慈於91年12月
    間死亡，原告及參加人庚○○均為其繼承人之事實，為兩造
    所不爭執，並有土地登記謄本1 份附於本院93年度重調字第
    219 號卷、不動產買賣契約書之影本1 份附於本院卷第33-
    36頁可憑，自堪信為真實。原告己○○請求本院傳訊證人李
    玉田以明系爭土地係其以金錢向李玉田取得，即無必要，附
    此敘明。
五、被告雖抗辯謝吳婉慈生前有積欠其借款 200,000 元，原告
    應先清償，始願辦理移轉登記云云。惟其就謝吳婉慈積欠借
    款200,000 元乙節，並未舉證以為證明，縱屬真實，該借貸
    行為與系爭不動產買賣契約係屬不同之債權債務關係，二者
    並非立於互為對待給付之關係，自不發生同時履行抗辯問題
    。被告執之拒絕給付，即屬無據，不足採取。
六、參加人雖抗辯謝吳婉慈生前有表示要將其對系爭土地之權利
    贈與讓與給伊等語，並舉證人丁○○、丙○○為證據方法。
    惟依證人丁○○證述「我記得去行天宮遊行的時候，己○○
    在車上告訴我希望我欠原告庚○○脾氣要學好一點，對姊妹
    要好一點，因為反正日後財產都是他的，姊妹都不會回來跟
    他分，因為他母親生前有給他們每個姊妹兩百萬元。」、「
    原告己○○只有講到他母親名下的都要給他。至於他母親名
    下有哪些財產我就不清楚了。原告己○○也沒有講說特定哪
    一筆要給他，只是概括的說應該是名下所有的財產都要給原
    告庚○○。」等語（本院94年5 月24日言詞辯論筆錄），僅
    足認原告己○○有為日後財產都是庚○○的等語之表明，並
    不足以資為謝吳婉慈生前有將其對系爭土地之權利贈與庚○○之認定。而證人丙○○於本院94年8 月2 日言詞辯論期日
    到場則陳述「（問：是否知道被告乙○○○與吳婉慈有共同
    買受土地一事？）我不知道他們有共有土地，也不知道吳婉
    慈有將土地權利贈與給參加人庚○○。」、「（參加人：證
    人其實知道，但是他不敢講。）我不知道，我是真的不知道
    。他們是長輩間的事情，而且我們也沒有住在一起。」等詞
    ，亦無從資為參加人有利之認定。況且，參加人上開陳述與
    被告陳述：謝吳婉慈生前有說以後她的財產都是庚○○的，
    但並沒有特別指明系爭土地之權利給庚○○等語（本院94年
    4 月12日、同年5 月26日、8 月2 日言詞辯論筆錄）亦有牴
    觸，依民事訴訟法第61條但書之規定，自不生效力。是其請
    求本院再傳訊證人戊○○○、甲○○，並依法予以裁罰，即
    無必要，併此敘明。
七、綜上，原告本於繼承及買賣契約關係，請求被告將系爭土地
    所有權移轉登記為原告公同共有，為有理由，應予准許。
八、結論：本件原告之訴為有理由，依民事訴訟法第78條，判決
    如主文。
中　　華　　民　　國　　94　　年　　8 　　月　　16　　日
                  民事第三庭    法　官　陳麗玲
以上正本係照原本作成
如對本判決上訴，須於判決送達後20日內向本院提出上訴狀
中　　華　　民　　國　　94　　年　　8 　　月　　16　　日
                       書記官  顧嘉文
┌─────────────────────────────────────────────────────────────┐
│附表：                                                                                                   94年度訴字第488號│
├─┬───────────────────────────┬─┬────────────┬─────────┬──────┤
│編│        土          地          坐          落        │地│    面            積    │                  │            │
│  ├───┬────┬────┬────┬────────┤  ├──┬──┬──────┤  權  利  範  圍  │備        考│
│號│縣  市│鄉鎮市區○   段   ○ ○  段 │  地        號  │目│公頃│公畝│  平方公尺  │                  │            │
├─┼───┼────┼────┼────┼────────┼─┼──┼──┼──────┼─────────┼──────┤
│１│桃園縣│大園鄉  ○○○段  │拔子林  │301             │田│    │    │2190        │1/2               │            │
└─┴───┴────┴────┴────┴────────┴─┴──┴──┴──────┴─────────┴──────┘
